【裁判字號】    99,消債更,67
【裁判日期】    990730
【裁判案由】    更生
【裁判全文】
臺灣桃園地方法院民事裁定            99年度消債更字第67號
聲  請  人
即  債務人  甲○○
代  理  人  李宏文  律師
上列當事人因消費者債務清理事件，聲請更生，本院裁定如下：
    主    文
債務人甲○○自中華民國九十九年八月四日下午五時起開始更生
程序。
命司法事務官進行本件更生程序。
聲請人保全處分之聲請駁回。
    理    由
一、按法院開始更生程序之裁定，應載明其年、月、日、時，並
    即時發生效力。次按法院裁定開始更生或清算程序後，得命
    司法事務官，進行更生或清算程序，必要時，得選任律師、
    會計師或其他適當之自然人或法人一人為監督人或管理人。
    消費者債務清理條例第45條第1 項、第16條第1 項分別定有
    明文。
二、本件聲請意旨略以：聲請人前曾於民國95年4 月間依照中華
    民國銀行公會會員辦理消費金融案件無擔保債務協商機制與
    最大債權銀行中國信託商業銀行成立協商，協商條件為每月
    新台幣（下同）21,609元、120 期、利率0%，惟因聲請於95
    年3 月間因車禍受傷，必須持續治療而無法工作，遂無工作
    收入支付上開協商債務金額，實有不可歸責於己之事由，致
    不得已而悔諾。聲請人後自98年8 月起於桃園縣風景區管理
    所擔任清潔員，每月平均薪資17,600元，而聲請人之無擔保
    或無優先權債務總額未逾1,200 萬元，復未經法院裁定開始
    清算程序或宣告破產，且非聲請人主觀惡意，實係客觀上具
    有上述不可歸責事由存在，爰依法聲請更生等語。
三、按消費者債務清理條例立法意旨，乃在幫助陷於經濟上困境
    之債務人，得藉由更生或清算程序，走出經濟困境，避免走
    向絕路，實現憲法所保障之生命權。再按債務人對於金融機
    構因消費借貸、自用住宅借款、信用卡或現金卡契約而負債
    務，其法律關係較單純明確，金融機構並已訂有債務協商機
    制，如能協商成立，債務人或不須依本條例聲請更生或清算
    ，可疏減法院負擔，有效分配司法資源。故為使債務人得自
    主解決其債務，故明定債務人對於金融機構因消費借貸、自
    用住宅借款、信用卡或現金卡契約而負債務之情形，採行協
    商前置主義，本條例第151 條立法意旨足資參照。經查：
(一)、聲請人前於95年4 月間依照中華民國銀行公會會員辦理消費
    金融案件無擔保債務協商機制與最大債權銀行中國信託商業
    銀行成立協商，協商條件為每月21,609元、120 期、利率0%
    等情，業據中國信託商業銀行提出協議書在卷為憑，堪以信
    實。又聲請人主張其因於95年3 月8 日車禍受傷無法工作，
    致無收入支付協商債務金額，並提出診斷證明書及醫療費用
    證明單為憑，而該診斷證明書診斷主要症狀欄雖記載「96年
    3 月8 日騎機車摔傷，造成胸脅肩背挫傷」等字樣，惟本院
    參酌該診斷證明書之診斷日期欄及門診治療欄分別記載為「
    95年3 月9 日」、「95年3 月9 日起至96年9 月4 日止」，
    及醫療費用證明單序號1 之日期為95年3 月9 日之記載，堪
    認該診斷證明書診斷主要症狀欄應有誤繕，故聲請人主張其
    於95年3 月8 日車禍受傷之事實，應可採信。則聲請人就前
    開協商，嗣後悔諾，實具有不可歸責之事由。
(二)、至於聲請人於聲請狀陳稱伊現今每月收入17,600元之事實，
    業據其提出薪資袋、薪資明細等正本在卷可稽，堪可採信，
    是本院認聲請人現今每月可供支配款項應認係17,600元。至
    於，聲請人之配偶前參與桃園縣政府推展計劃，至99年初計
    畫結束，現無工作等情，有聲請人配偶97、98年國稅局綜合
    所得稅各類所得資料明細及本院99年7 月23日訊問筆錄可參
    ；而聲請人之子女均無收入等情，亦有聲請人提出之各該子
    女97、98年國稅局綜合所得稅各類所得資料明細及全國財產
    稅總歸戶財產查詢清單可稽，故聲請人獨力負擔家庭必要生
    活支出費用之事實，應可採信。
(三)、聲請人所陳報之每月各項支出部分：
１、餐費5,000 元、交通費2,000 元、水電費2,000 元、瓦斯費
    760 元、勞健保費488 元：就上開部分支出業據聲請人提出
    相關單據為憑，衡情亦堪屬合理，爰均予列計。
２、電話費1,000 元：就此部分出，未據聲請人提出相關單據以
    供本院審酌，本斟酌電話費係屬家庭必要生活支出，爰以每
    月500 元為適當，逾此數額，不予列計。
３、是以，聲請人每月平均收入17,600元，扣除上開必要生活支
    出10,748元後（計算式：5,000 元＋2,000 元＋2,000 元＋
    760元＋488元＋500元＝10,748元），尚餘6,852元。
(四)、綜上，本件聲請人每月餘款6,852 元即顯不足以清償上揭協
    商債務金額每月21,609元，又聲請人現依財團法人金融聯合
    徵信中心當事人綜合信用報告所示，尚有債務1,923,158 元
    ，縱以債權人渣打國際商業銀行及聯邦商業銀行於本院99年
    7 月23日調查時所提出最優惠180 期、0%利率之方案計算，
    每月仍需還款10,684元，亦顯逾聲請人每月餘款6,852 元甚
    多。又依聲請人所提出之全國財產稅總歸戶財產查詢清單觀
    之，其名下亦別無其他資產可供清償債務。
四、綜上所述，堪認本件聲請人確有不能清償債務之情事，此外
    ，本件又查無聲請人有消費者債務清理條例第6 條第3 項、
    第8 條或第46條各款所定駁回更生聲請之事由存在，則聲請
    人聲請更生，應屬有據。另按法院就更生或清算之聲請為裁
    定前，得因利害關係人之聲請或依職權，以裁定為保全債務
    人財產、限制債權人對於債務人行使債權，及停止對於債務
    人財產強制執行程序之保全處分，消費者債務清理條例第19
    條第1 項第1 、2 、3 款定有明文，又消費者債務清理條例
    第48條第2 項規定，法院裁定開始更生程序後，對於債務人
    不得開始或繼續訴訟及強制執行程序。本件聲請人雖另外聲
    請保全處分，惟本院既准予更生之聲請，揆諸前揭條文規定
    ，對債務人之訴訟及強制執行程序即受限制，因此顯無再予
    裁定保全處分之必要，故聲請人此部分保全處分之聲請，應
    予駁回，爰裁定如主文第3項所示。
中    華    民    國    99    年    7     月    30    日
                  民事第二庭   法  官 陳彥年
上為正本係照原本作成。
本件不得抗告。
中    華    民    國    99    年    8     月    2     日
                               書記官 劉霜潔

司法院資訊處製作；財團法人民間司法改革基金會備份。
